【裁判字號】    98,交聲,3361
【裁判日期】    981110
【裁判案由】    交管條例聲異
【裁判全文】
臺灣板橋地方法院交通事件裁定        98年度交聲字第3360號
原處分機關  交通部公路總局臺北區監理所板橋監理站
異  議  人  甲○○
即受處分人
上列異議人即受處分人因違反道路交通管理處罰條例案件，對於
交通部公路總局臺北區監理所板橋監理站98年9 月3 日所為之處
分（原處分案號：板監裁字裁41-AEY078931號、板監裁字裁41-A
EY078932號），聲明異議，本院裁定如下：
    主  文
異議均駁回。
    理  由
一、原處分機關略以：異議人即受處分人甲○○於民國98年7 月
    10日16時15分許，騎乘車號FZP-846 號重型機車，行經臺北
    市○○路○段之時，在有燈光號誌管制之交岔路口，違規紅
    燈右轉，且又拒絕警方示意停車接受稽查而逃逸，爰依道路
    交通管理處罰條例第53條第2 項、第60條第1 項各裁處罰鍰
    新臺幣（下同）600 元、3000元，並依同條例第63條第1 項
    各記違規點數1 點、3 點等語。
二、本件異議理由則以：警方並未提出任何證據即開立罰單，無
    法令人信服，且依道路交通管理處罰條例第89條規定，法院
    受理有關交通事件，準用刑事訴訟法之規定，再依刑事訴訟
    法第154 條無罪推定原則，是警方必須提出證明異議人違規
    之事實，否則不能要求伊繳交罰鍰，為此不服，爰依法聲明
    異議云云。
三、按汽車駕駛人，行經有燈光號誌管制之交岔路口闖紅燈者，
    處1800元以上5400元以下罰鍰。前項紅燈右轉行為者，處60
    0 元以上1800元以下罰鍰；又汽車駕駛人，駕駛汽車有違反
    本條例之行為，經交通勤務警察或依法令執行交通稽查任務
    人員制止時，不聽制止或拒絕停車接受稽查而逃逸者，除按
    各該條規定處罰外，處3000元以上6000元以下罰鍰；另汽車
    駕駛人有第60條第1 項、第53條之情形者，除依原條款處罰
    鍰外，並各予記違規點數1 點、3 點，道路交通管理處罰條
    例第53條、第60條第1 項及第63條第1 項第1 款、第3 款分
    別定有明文。
四、經查：
（一）騎乘FZP-846 號重型機車之女姓騎士，確有於98年7 月10
      日16時15分許，騎乘上開機車沿臺北市○○街行經長沙街
      與西園路口之時，在臺北市○○街上之交通號誌為「紅燈
      」之情形下，違規右轉進入臺北市○○路上，隨即為值勤
      警員吹哨示意攔檢，惟其並未停車接受稽查，反而騎車逃
      逸一情，業據證人即臺北市政府警察局萬華分局漢中派出
      所警員廖振學到庭具結明確證稱：「（法官問：本件違反
      道路交通管理條例之舉發通知書，是否是你製作？）是我
      開立的。」、「（法官問：當時情形如何？）當天是98年
      7 月10日下午4 時15分該名騎士從長沙街紅燈右轉西園路
      ，我是在西園路上，我當時是在執行交通取締，只有我一
      個人執行勤務。我當時有吹哨要攔下該名騎士，她看到我
      就趕快迴轉繞回對向車道右轉長沙街，迴轉之前有吐舌頭
      表示不好意思，對方是一個女騎士。我就立即記下車號，
      並當場開立舉發單。」、「（法官問：你開舉發單時距離
      該騎士多遠？）約是15公尺的距離，我有看清楚車牌。」
      、「（法官問：該輛機車是何廠牌、型號及顏色？）該車
      為墨綠色，我不知道是何廠牌，因為當時他的車速很快。
      至於是否確實為該機車車籍上的顏色，因為對方可能隨時
      更換機車的顏色。」等語，核與卷附臺北市政府警察局萬
      華分局98年8 月6 日北市警萬分交字第09832203200 號書
      函所示本件舉發交通違規之情節大致相符，並有舉發違反
      道路交通管理事件通知單2 張附卷可資為憑，已難率予否
      認其真實性；其次，上開車號FZP-846 號重型機車之原車
      籍登記之車體顏色為「紅色」一節，有卷附車號查詢重型
      機車車籍表1 張可參，惟依異議人所提出該機車照片所顯
      示之實際車色卻為「黑色」，顯見異議人確有未經向監理
      機關辦理登記而「擅自」變更上開機車車體顏色之事實，
      則證人廖振學於舉發當時既能清楚目擊當時違規車輛之車
      號FZP-84 6號重型機車，係與「黑色」相接近之「墨綠色
      」，足認證人廖振學指證騎乘上開機車之「女性騎士」有
      本件違規紅燈右轉及拒絕停車接受稽車之證詞，自有相當
      高之可信性。
（二）此外，經本院調閱異議人本身所申辦使用之0000000000號
      行動電話門號於本件事發日即「98年7 月10日」通聯紀錄
      暨發受話基地台位置之結果，確認異議人隨身攜帶之上開
      行動電話，於為警舉發違規時間「98年7 月10日16時15分
      許」前之「98年7 月10日16時11分許」曾有通聯紀錄，其
      受話之基地台位置係在「臺北縣三重市○○路○ 段87號」
      ，距離本件警方舉發違規地點即「臺北市○○街與西園路
      口」，僅有約5 至10分鐘之車程一節，有遠傳電信股份有
      限公司回覆本院查詢0000000000號行動電話門號申辦人暨
      98 年7月10日通聯紀錄1 份及列印電子地圖2 張附卷可稽
      ，足徵異議人於本件警方舉發違規之時間，其所在位置確
      係在警方舉發違規地點附近，堪予佐證上開證人即警員廖
      振學指證異議人本件交通違規之事實，尚非全然無據，應
      值採信。反之，異議人經本院先後2 次通知到庭，俾與證
      人廖振學當庭對質及接受指認，惟異議人均表示無到庭之
      必要而不願意到庭應訊一節，有本院電話記錄查詢表1 張
      在卷可按，參酌其於為警舉發交通違規之後，自始未曾於
      交通案件陳述書、聲明異議狀中對其於當時行蹤為何，以
      及實際上是否有交通違規行為一事，提出更進一步之說明
      及澄清，尤難令人相信其所提出異議之理由為可採。
（三）至異議人雖針對警方舉發交通違規，並未能提出顯示紅燈
      右轉之錄影或照片作為證據等節，提出質疑，惟警方身為
      執法人員，其取締交通違規之方式，原則上並不受到限制
      ，亦不以提出違規錄影或照相為必要，自難僅以此作為為
      異議人交通違規行為無從成立之理由。綜上所述，異議人
      確有於上開時地違規紅燈右轉及拒絕停車接受稽查而逃逸
      之行為，是原處分機關依據上述規定分別科罰鍰600 元、
      3000元，並各記違規點數1 點、3 點之處分，要無任何違
      誤或不當之處，則本件異議為無理由，應予駁回。
五、據上論斷，應依道路交通案件處理辦法第19條，裁定如主文
    。
中    華    民    國    98    年    11    月    10    日
                             交通法庭
                               法  官  楊仲農
上列正本證明與原本無異。
如對本裁定不服，應於送達後5日內，向本院提出抗告狀（應抄
附繕本）。
                               書記官  陳香君
中    華    民    國    98    年    11    月    12    日


司法院資訊處製作；財團法人民間司法改革基金會備份。
